臺灣高等法院刑事判決
109年度上易字第612號
上  訴  人  
即  被  告  李昀芳



上列上訴人因竊盜等案件，不服臺灣宜蘭地方法院108年度易字
第472、605號，中華民國108年12月31日第一審判決（起訴案號
：臺灣宜蘭地方檢察署108年度偵字第3435、3878、4002、4003
、4084號，追加起訴案號：108年度偵字第5269號），提起上訴
，本院判決如下：
    主  文
上訴駁回。               
    事實及理由
一、經本院審理結果，認第一審以上訴人即被告李昀芳犯㈠修正
    前刑法第321條第1項第3款之攜帶兇器竊盜罪（原判決附表
    編號1、2）、刑法第321條第1項第3款之攜帶兇器竊盜罪（
    原判決附表編號3、5、6），均依刑法第59條減刑後各判處
    有期徒刑3月；㈡刑法第320條第1項之竊盜罪（原判決附表編
    號4），判處有期徒刑2月，並均諭知易科罰金折算之標準為
    新臺幣（下同）1,000元折算1日，暨定應執行刑為有期徒刑
    1年3月，並諭知易科罰金折算之標準為1,000元折算1日。除
    ㈠原判決附表編號1之地點應為「宜蘭縣○○鎮○○路00號『永安
    廟』」，為證人即被害人張正田證述在卷（見警0000000000
    卷第5至6頁），並有現場廟門照片可稽（見警0000000000卷
    第5至6頁），其犯罪事實欄依起訴書記載誤載為「保安廟」
    。㈡原判決附表編號4，被告與陳智雄共同行竊之時間應為「
    108年6月17日『23時20分』許」，有原審勘驗筆錄及監視器翻
    拍畫面可稽（見原審易472卷第110頁、警0000000000卷第20
    至23頁），其犯罪事實欄依起訴書記載誤載為「108年6月17
    日『凌晨0時38分』許」，均應予更正外，核其認事用法及量
    刑均無不當，應予維持，並引用第一審判決書記載之事實、
    證據及理由（如附件）。
二、被告上訴意旨略以：被告與陳智雄僅係男女朋友，所以必須
    同行，並非共犯；且被告尚須扶養3個孩子，經濟狀況不佳
    ，已與部分被害人和解，請重新量刑等語。
三、本院查：
　㈠原審判決依憑被告坦承騎乘機車或駕駛汽車與陳智雄共同前
    往各案發現場及離開現場之供述、證人即同案被告陳智雄坦
    承各次加重竊盜、竊盜犯行之證述、各被害人之證述、搜索
    票、搜索扣押筆錄、扣押物品目錄表、現場及搜索查獲照片
    、監視器影像擷取畫面、被告租賃車輛之合約書等證據，並
    逐一勘驗各案發現場之監視器畫面，復參酌被告與陳智雄於
    民國108年7月7日與本件各次案發時間相近之時間亦共同前
    往位於宜蘭縣○○鎮○○路0段0巷000號萬善堂而犯竊盜犯行之
    情，認定被告與陳智雄共同犯前開各次攜帶兇器竊盜罪、竊
    盜罪之犯行，已詳敘所憑之證據與認定之理由，並無任何憑
    空推論之情事，亦與經驗法則、論理法則無違。　　
　㈡被告前於警詢中對於各該次遭案發現場監視器畫面攝得其與
    陳智雄一同到達現場乙節，分別辯稱：是載陳智雄去找朋友
    （編號1）、陳智雄叫我在那裡等他一下，不知道他下車幹
    嘛，只知道他姓名，不曉得聯絡方式（編號2）、陳智雄說
    要上廁所，只知道他姓名，不曉得聯絡方式（編號3）、我
    要下車抽菸，與陳智雄在該處聊天，與陳智雄是朋友關係（
    編號4）、我不知道陳智雄有到現場，我只是載小孩去拜拜
    ，與陳智雄是朋友關係（編號5）、我當時是要去隔壁郵局
    領錢，有聽到保全鈴聲大響，有人影跑到巷子，但不知道是
    不是陳智雄（編號6）等情（見警0000000000卷第3頁反面、
    警0000000000卷第8至9、14頁、警0000000000卷第13頁及反
    面、警0000000卷第14至15頁、警0000000000卷第6至7頁）
    ，而否認與陳智雄為男女朋友關係，甚至否認與陳智雄一同
    前往案發現場，已與監視器畫面所顯示不符，亦與其事後改
    稱我只是單純載陳智雄過去，都不知道他在幹嘛云云（見原
    審卷第67頁），及於本院審理中所稱與陳智雄是男女朋友乙
    節（見本院卷第248頁），不相符合，其先前警詢中之陳述
    顯有避重就輕之情，無足憑採。
　㈢且：
　⒈綜觀原判決附表編號1、2、3、6，陳智雄下車進入行竊後返
    回與被告一同離去各僅約3分鐘、3分鐘餘、8分鐘、1分鐘餘
    ；又原判決附表編號1、2、3，陳智雄亦攜帶油壓剪下車前
    往行竊，有原審勘驗筆錄可參（見原審易472卷第101至103
    、118至120頁）；復核以監視錄影翻拍畫面及陳智雄手持扣
    案油壓剪之照片，陳智雄於附表編號2、3各該行竊時係穿著
    短袖T恤，且該油壓剪顯較一般家用剪刀更為巨大且長，有
    附表編號2、3監視錄影翻拍畫面、陳智雄手持扣案工具照片
    可憑（見警0000000000卷第28、38頁、警0000000000卷第17
    頁及反面），亦即陳智雄手中拿著油壓剪下車，被告實不可
    能無從察覺而不知悉。被告於本院審理中辯稱：我事後知道
    油壓剪是可以分解的，他有沒有帶油壓剪我不清楚云云（見
    本院卷第248至249頁），與上開原判決附表編號3所示監視
    錄影畫面已經明顯可見陳智雄下車時即手持油壓剪之情不符
    ；至被告又辯稱我看到他帶出門會勸阻他，但他不聽云云（
    見本院卷第249頁），則依其所辯，其既已知悉陳智雄攜帶
    油壓剪出門而加以勸阻，顯然知道陳智雄持該油壓剪欲前往
    犯案，則在陳智雄不聽規勸之情形下，其豈有再陪同出門犯
    案之理；被告再辯以：男女朋友一定要同進同出云云（見本
    院卷第248頁），然其所謂男女朋友一定要同進同出乙節，
    已與常情不盡相符，遑論在其知悉陳智雄攜帶油壓剪欲出門
    犯案之情形下，或如其上訴理由自陳有3個小孩需要照顧，
    竟在原判決附表編號3至6所示半夜時分，不在家中照顧孩子
    ，只為與男朋友同進同出，均難以採信。
　⒉觀之原判決附表編號4現場照片及監視錄影翻拍畫面，陳智雄
    行竊之叭叭車機台係設置於喜互惠超市旁停放機車之停車格
    空地角落，而與叭叭車機台同側則設置數台娃娃機及機車停
    車格，而監視器所拍攝可見之畫面即為馬路旁進入該空地及
    叭叭車機台設置一側娃娃機台放置處之外緣，有現場照片及
    監視錄影翻拍畫面可稽（見警0000000000卷第25頁）。而互
    核原審就原判決附表編號4監視錄影光碟所為勘驗筆錄，可
    見被告與陳智雄由畫面右上方即馬路旁進入該處並於畫面左
    上方即設置叭叭車機台之角落方向消失，直至最後被告與陳
    智雄往馬路方向離去之間，被告曾於錄影時間23：33：26從
    畫面左上方即叭叭車機台設置處出現往馬路方向行走，於錄
    影時間23：34：03即不到1分鐘時間內即再返回同一地點，
    其他時間則未曾發現被告往其他方向離開之情，則陳智雄供
    稱：被告是進去上廁所，我在外面研究那台機器要怎麼拿錢
    ，被告出來之後看到我拿零錢還斥責我，叫我不要再拿了，
    我們才一起離開云云（見原審卷第68、110頁），顯係迴護
    被告之詞，不足採信。由以上被告與陳智雄一同進入、離開
    之位置，被告顯係於陳智雄行竊時在旁。
　⒊佐以原判決附表編號6之監視器畫面影像及被告如上㈡自承有
    聽到保全警鈴聲響一情，即被告搭載陳智雄到達現場，陳智
    雄下車行竊，警鈴聲響後，陳智雄跑步離開進入巷弄，被告
    則騎乘機車於周遭巷弄內接應陳智雄，亦有原審此部分勘驗
    筆錄及監視器畫面翻拍影像為憑（見原審卷第118至120頁、
    警0000000000卷第10至16頁）。如若被告對於陳智雄下車行
    竊一事並不知情，何以在陳智雄因警鈴響起往巷弄中逃逸時
    ，還能輕易接應陳智雄而共同騎乘機車離去。
　⒋則被告在如原判決附表各編號所示極為相近之期間內、多次
    、以相同方式搭載陳智雄前往各該地點且多為宮廟、機台設
    置處，其中多次係在凌晨時分，均僅短暫停留，陳智雄甚且
    於下車時即手持油壓剪，顯然對於陳智雄係要前往各該地點
    行竊乙節有所認識而與陳智雄一同前往，並於行為完成後與
    陳智雄離開，復於陳智雄行竊過程中，於宮廟外或行竊地點
    旁為陳智雄把風，而有犯意聯絡。被告雖以其有工作、收入
    ，不需與陳智雄共同行竊等詞為辯，然其上訴自陳有3名子
    女待扶養、經濟狀況不佳，已與其辨詞相異；且被告與陳智
    雄為男女朋友關係，為其上訴意旨自陳，亦為陳智雄陳述在
    卷（見警0000000000卷第3頁），則其更不無因情感之牽絆
    而與陳智雄共犯之可能。是被告上訴否認與陳智雄有犯意聯
    絡，顯非可採。
　㈣被告請求從輕量刑部分：按刑事審判旨在實現刑罰權之分配
    的正義，故法院對有罪被告之科刑，應符合罪刑相當之原則
    ，使輕重得宜，罰當其罪，以契合社會之法律感情，此所以
    刑法第57條明定科刑時應審酌一切情狀，尤應注意該條所列
    10款事項以為科刑輕重之標準，俾使法院就個案之量刑，能
    斟酌至當。而量刑輕重係屬事實審法院得依職權自由裁量之
    事項，苟已斟酌刑法第57條各款所列情狀而未逾越法定刑度
    ，不得遽指為違法，有最高法院72年度台上字第6696號判決
    先例可資參照。本件原判決關於科刑之部分，已斟酌被告所
    參與之情節、無證據證明被告有分得犯罪所得等情，認予以
    量處刑法第321條之最低度刑顯有法重情輕之情事，而就其
    所犯原判決附表編號1至3、5、6等各次加重竊盜犯行部分均
    依刑法第59條酌減其刑，復審酌刑法第57條各款所列情狀，
    考量被告上訴意旨所指其家庭經濟、生活狀況等節（見原判
    決理由欄貳四㈥所載），於法定刑度之內，予以量定，並無
    明顯濫用自由裁量權限或失之過重之情形，核無違法或不當
    。被告上訴指已與部分被害人和解乙節，經本院電詢結果，
    其中原判決附表編號2、3被害人游如雄、李松輝部分無條件
    與被告和解，有本院公務電話查詢紀錄表及宜蘭縣政府警察
    局羅東分局廣興派出所傳真之刑事竊盜和解書為憑（見本院
    卷第263至283頁，和解書共3份，其中1份並非本案相關被害
    人；非屬犯罪構成要件要素，且非刑之加重、減免事由，而
    為刑罰量定之事實，以自由的證明為已足），原審雖未及審
    酌此情，然依被告與被害人和解之內容均係無條件和解，被
    告並無實際彌補被害人損失之作為，且原審就被告所犯各次
    加重竊盜犯行部分均已於依刑法第59條酌減其刑後量處最低
    度刑3月，普通竊盜部分則量處有期徒刑之最低度刑2月，是
    原審就被告所犯各罪量處之刑與其罪責尚屬相當，被告前開
    和解之情並不影響原審之量刑，亦併予說明。
　㈤綜上所述，被告執前詞指摘原判決不當，請求撤銷改判、從
    輕量刑，並無理由，應予駁回。　
據上論斷，應依刑事訴訟法第373條、第368條，判決如主文。
本案經臺灣高等檢察署檢察官陳錫柱到庭執行職務。
中　　華　　民　　國　　109 　年　　6 　　月　　23　　日
                  刑事第十四庭  審判長法　官  黃斯偉
                                      法　官  紀凱峰
                                      法　官  黎惠萍
以上正本證明與原本無異。
不得上訴。
                                      書記官  李格瑤 
中　　華　　民　　國　　109 　年　　6 　　月　　23　　日
附錄：本案論罪科刑法條全文　　　　　　　　　　　　　　　
修正前中華民國刑法第321條第1項
（加重竊盜罪）
犯竊盜罪而有左列情形之一者，處6月以上、5年以下有期徒刑：
一於夜間侵入住宅或有人居住之建築物、船艦或隱匿其內而犯之
者。
二毀越門扇、牆垣或其他安全設備而犯之者。
三攜帶兇器而犯之者。
四結夥三人以上而犯之者。
五乘火災、水災或其他災害之際而犯之者。
六在車站或埠頭而犯之者。
中華民國刑法第320條第1項
意圖為自己或第三人不法之所有，而竊取他人之動產者，為竊盜
罪，處5年以下有期徒刑、拘役或50萬元以下罰金。
中華民國刑法第321條第1項
犯前條第1項、第2項之罪而有下列情形之一者，處6月以上5年以
下有期徒刑，得併科50萬元以下罰金：
一、侵入住宅或有人居住之建築物、船艦或隱匿其內而犯之。
二、毀越門窗、牆垣或其他安全設備而犯之。
三、攜帶兇器而犯之。
四、結夥三人以上而犯之。
五、乘火災、水災或其他災害之際而犯之。
六、在車站、港埠、航空站或其他供水、陸、空公眾運輸之舟、
    車、航空機內而犯之。
附件：
臺灣宜蘭地方法院刑事判決
                                      108年度易字第472號
                                      108年度易字第605號
公　訴　人　臺灣宜蘭地方檢察署檢察官
被　　　告　陳智雄　
            李昀芳　

上列被告等因竊盜案件，經檢察官張立言提起公訴（108年度偵
字第3435、3878、4002、4003、4084號）及追加起訴（108年度
偵字第5269號），本院判決如下：
    主  文
陳智雄犯附表編號1至7主文欄所示之罪，各處附表編號1至7主文
欄所示之刑及沒收。附表編號1至3、5至7部分，應執行有期徒刑
參年。
李昀芳犯附表編號1至6主文欄所示之罪，各處附表編號1至6主文
欄所示之刑。應執行有期徒刑壹年參月，如易科罰金，以新臺幣
壹仟元折算壹日。
    犯罪事實
一、陳智雄、李昀芳共同基於意圖為自己不法所有之犯意聯絡，
    於附表編號1至6犯罪事實欄所載時、地，為犯罪事實欄所載
    之竊盜犯行。
二、陳智雄意圖為自己不法之所有，於附表編號7犯罪事實欄所
    載時、地，為犯罪事實欄所載之竊盜犯行。
三、案經謝百益訴由宜蘭縣政府警察局蘇澳分局、林何良訴由宜
    蘭縣政府警察局羅東分局報告臺灣宜蘭地方檢察署檢察官偵
    查後提起公訴。
    理  由
壹、程序部分：按被告以外之人於審判外之言詞或書面陳述，除
    法律有規定者外，不得作為證據。被告以外之人於審判外之
    陳述，雖不符同法第159條之1至之4之規定，而經當事人於
    審判程序同意作為證據，法院審酌該言詞陳述或書面陳述作
    成時之情況，認為適當者，亦得為證據；當事人、代理人或
    辯護人於法院調查證據時，知有第159條第1項不得為證據之
    情形，而未於言詞辯論終結前聲明異議者，視為有前項之同
    意，刑事訴訟法第159第1項、第159條之5第1項、第2項分別
    定有明文。本件被告陳智雄、李昀芳及檢察官於本院準備程
    序、審理時就卷附證據資料均不爭執證據能力，且迄至言詞
    辯論終結前亦未聲明異議，本院審酌各該證據資料作成時之
    一切客觀情況，認無違法不當之瑕疵，以之為證據應屬適當
    ，自得為本案論罪科刑之依據，合先敘明。
貳、實體部分：
一、訊據被告陳智雄就附表編號1、2、4至7部分均坦承不諱（見
    本院108年度易字第472號卷第67、68、70頁、108年度易字
    第605號卷第50、51頁），核與被告李昀芳於警詢中之陳述
    及證人張正田、游如雄、王豪勝、陳昭明、謝百益、林何良
    、陳思璇、李俊仁於警詢中之陳述相符，並有搜索票、搜索
    扣押筆錄、扣押物品目錄表、現場及搜索查獲照片、監視器
    影像擷取畫面、租用機車合約書照片、租用機車合約書影本
    、被告李昀芳之駕照影本、租用機車登記表、車輛詳細資料
    報表等件在卷可稽，堪認被告陳智雄上開自白與事實相符，
    自可信為真實。
二、被告陳智雄雖坦承於附表編號3所示時間至宜蘭縣○○鄉○○路0
    段000號之鹿興福德廟欲竊取香油錢，但否認竊盜既遂犯行
    ，辯稱：我進去的時候鎖頭已經被打開了，我打開看裡面沒
    有零錢，所以我沒有拿（見本院108年度易字第472號卷第67
    、68頁）。經查，被告陳智雄於附表編號3所載時間至鹿興
    福德廟等情，業據其於本院準備程序中所不爭執，而鹿興福
    德廟於108年6月2日凌晨遭人破壞香油錢箱之鎖頭並竊取其
    內財物等事實，亦經證人李松輝於警詢中陳述明確，並有監
    視錄影畫面翻拍照片、現場照片等件在卷可稽，此部分事實
    堪以認定。被告陳智雄雖否認本次有竊得財物，惟其於警詢
    中稱：「我是剛好經過，看到香油錢箱掛在外面，便去那間
    廟竊取香油錢」、「我有攜帶油壓剪，要破壞香油錢的鎖頭
    」、「我忘記拿取多少錢，我將這些錢自己花光了」等語明
    確（見警羅偵字第0000000000號卷第5、6頁），是被告陳智
    雄已於警詢中坦承竊盜既遂。且本次竊盜地點附近之路口監
    視器畫面經本院當庭勘驗，於錄影檔案「ch00-00000000-00
    0000-00000 0-000000000000-Join」（拍攝角度：道路）時
    間凌晨0時34分37秒時，可見被告陳智雄由道路走向鹿興福
    德廟，至0時38分5秒始見到被告陳智雄再走回至道路，再於
    0時39分20秒返回廟內，嗣後至0時40分15秒又走向道路並穿
    越馬路（見本院卷第108至109頁），由另一角度之監視器畫
    面亦拍攝到於0時38分29秒時，被告陳智雄頭戴安全帽手持
    油壓剪行走於道路上，於0時40分46秒搭上被告李昀芳騎乘
    之機車離開（見警羅偵字第0000000000號卷第38頁照片），
    若如被告陳智雄於本院準備程序中所述進去時鎖頭已經被打
    開，則被告陳智雄應該在發現後就立刻返回機車，但以監視
    錄影畫面所示，被告陳智雄第一次在廟內停留約3分半鐘，
    短暫離開後又持油壓剪返回廟內再度停留約1分鐘，復以現
    場功德箱鎖頭遭破壞剪斷之情況（見同上卷第35頁照片），
    可判斷被告陳智雄第一次進入時香油錢箱鎖頭尚未遭破壞，
    被告陳智雄在嘗試無法開啟後，始取油壓剪再度前往廟內破
    壞香油錢箱鎖頭而竊盜得手，故以被告陳智雄警詢之自白較
    與監視器畫面所示其行動過程相符而可採信，本次應為竊盜
    既遂，被告陳智雄於本院準備程序所述應屬畏罪卸責或記憶
    有誤，顯不足採信，被告陳智雄於附表編號3所示竊盜犯行
    堪以認定。
三、被告李昀芳雖就其有於附表編號1至6所載時間、地點，騎乘
    機車或駕駛汽車與被告陳智雄共同出現於竊案現場，隨後搭
    載被告陳智雄離開等情坦承不諱，但否認竊盜犯行，辯稱：
    我只是單純載被告陳智雄過去，我不知道他在幹嘛，他是叫
    我等他一下，我每次載被告陳智雄過去都不知道他是要偷竊
    （見本院108年度偵字第472號卷第67頁）。經查：
  ㈠被告李昀芳上開坦承部分，業據其於準備程序中所不爭執（
    見同上卷第70頁），核與被告陳智雄於警詢中之陳述及證人
    張正田、游如雄、王豪勝、陳昭明、謝百益、陳思璇、李俊
    仁於警詢中之陳述相符，並有搜索票、搜索扣押筆錄、扣押
    物品目錄表、現場及搜索查獲照片、監視器影像擷取畫面、
    租用機車合約書照片、租用機車合約書影本、被告李昀芳之
    駕照影本、租用機車登記表、車輛詳細資料報表等件在卷可
    稽，被告李昀芳上開自白與事實相符，堪信為真實。
  ㈡被告李昀芳雖否認附表編號1至6部分係與被告陳智雄共同竊
    盜，惟有以下證據可認被告李昀芳不僅知悉被告陳智雄行竊
    ，更在現場為被告陳智雄把風或騎乘機車、駕駛汽車在附近
    接應：
  1.附表編號1部分，經本院勘驗永安廟內監視錄影畫面，於錄
    影檔案「01」（拍攝角度：由永安廟內向外）時間0分0秒時
    ，被告李昀芳騎乘機車搭載被告陳智雄將車停放於永安廟右
    前方，隨後被告陳智雄下車走向永安廟，被告李昀芳仍乘坐
    在機車上，至2分7秒時被告陳智雄自永安廟內走出並乘坐在
    被告李昀芳騎乘之機車後座，由被告李昀芳騎乘機車搭載被
    告陳智雄離去；於錄影檔案「03」（拍攝角度：永安廟內）
    時間1分20秒時，被告陳智雄由右方衣服口袋拿出油壓剪，
    並蹲下破壞香油錢箱；於錄影檔案「04」（拍攝角度：永安
    廟內）時間1分8秒時，被告陳智雄從右方廟門進入永安廟中
    ，再步行至廟左方之香油錢箱，1分20秒時，被告陳智雄由
    右方衣服口袋拿出油壓剪並蹲下破壞香油錢箱鎖頭，1分29
    秒時被告陳智雄站起，將油壓剪放回右方衣服口袋中，蹲下
    將香油錢箱打開，拿取香油錢箱內金錢放入隨身攜帶之包包
    內，並於1分55秒時由右方廟門離去（見本院108年度易字第
    472號卷第101至103頁）。至被告陳智雄雖於本院準備程序
    中稱：當時跟被告李昀芳說要去找朋友，被告李昀芳不知道
    我要去做什麼（見同上卷第67頁），惟以被告李昀芳當時騎
    乘機車停等於永安廟右前方之位置，與在廟內之被告陳智雄
    相距並不遠，實際上可以透過永安廟開啟的廟門清楚看到被
    告陳智雄在廟內行竊之全部過程（見警澳偵字第0000000000
    號卷第18、19頁背面至22頁照片），但被告李昀芳完全未阻
    止被告陳智雄，反而等待其竊盜得手後，立即騎乘機車搭載
    被告陳智雄離去，顯見被告李昀芳事先早已知悉被告陳智雄
    要至廟內行竊並在外把風。
  2.附表編號2部分，經本院勘驗得安宮內監視錄影畫面，於錄
    影檔案「1_01_R_00000000000」（拍攝角度：得安宮內）、
    「3_03_R_0000000000」（拍攝角度：得安宮內）時間17時4
    6分40秒，可見被告陳智雄步行進入得安宮內，17時46分42
    秒，被告陳智雄左手持油壓剪，並以右手於香油錢箱動作，
    試圖開啟香油錢箱，17時46分46秒，被告陳智雄雙手持油壓
    剪破壞香油錢箱，17時46分57秒，被告陳智雄開啟香油錢箱
    蓋，將其內財物放入長褲口袋中，再於17時47分15秒時自廟
    門口離開；錄影檔案「5_05 _R_000000000000」（拍攝角度
    ：由得安宮內向外）、「6_06_R_00000000000」（拍攝角度
    ：由得安宮內向外）、「7_07_r_ 000000000000」（拍攝角
    度：由得安宮內向外）時間17時44分0秒，可見被告李昀芳
    駕駛自用小客車停於得安宮前道路，17時44分17秒至17時45
    分1秒，被告李昀芳駕駛自用小客車倒車後在得安宮前庭迴
    轉，17時46分30秒，被告陳智雄出現於監視器畫面前朝得安
    宮方向行進，再於17時47分19秒自得安宮返回李昀芳駕駛之
    自用小客車（見本院108年度易字第472號卷卷第104至108頁
    ），嗣後陳智雄於18時50分3秒坐上被告李昀芳駕駛之自用
    小客車（見警羅偵字第0000000000號卷第31頁）。由上開監
    視錄影畫面可知被告陳智雄下車時即攜帶油壓剪，當時同車
    之被告李昀芳應可明顯察覺，且於被告陳智雄下車進入廟內
    行竊時，被告李昀芳全程將車停放於得安宮前等待，完全未
    阻止被告陳智雄，待被告陳智雄竊盜得手上車後，立即駕駛
    自用小客車搭載被告陳智雄離去，顯見被告李昀芳事先早已
    知悉被告陳智雄要至廟內行竊並在外把風。
  3.附表編號3部分，經本院勘驗路口監視器畫面，可見被告陳
    智雄騎乘機車搭載被告李昀芳前往宜蘭縣○○鄉○○路0段000號
    旁之鹿興福德廟、下車後手持油壓剪由道路走向鹿興福德廟
    ，於竊盜得手後搭乘被告李昀芳騎乘之機車離開已如上所述
    （見警羅偵字第0000000000號卷第38頁照片、本院108年度
    易字第472號卷卷第108、109頁）。由上開監視錄影畫面可
    知，被告李昀芳除搭載被告陳智雄離去竊案現場，且陳智雄
    下車時即攜帶油壓剪，當時同車之被告李昀芳應可明顯察覺
    ，然於被告陳智雄下車進入廟內行竊之際，被告李昀芳卻將
    車停放於附近路旁等待，完全未阻止被告陳智雄，顯見被告
    李昀芳事先早已知悉被告陳智雄要至廟內行竊。
  4.附表編號4部分，經本院勘驗喜互惠超市監視錄影畫面，於
    錄影檔案「0-00 0000-0000」（拍攝角度：由喜互惠超市內
    向外）時間23時21分31秒，可見被告陳智雄頭戴安全帽與被
    告李昀芳自道路步行至叭叭車旁，被告李昀芳除於23時33分
    26秒至23時34分3秒短暫離開叭叭車旁步行往道路方向再折
    回外，一直到23時47分26秒都與被告陳智雄一起在叭叭車的
    位置（見本院108年度易字第472號卷第110頁，警澳偵字第0
    000000000號卷第25頁照片）。至被告陳智雄雖於本院準備
    程序中稱：當時被告李昀芳是去上廁所（見本院108年度易
    字第472號卷第68頁），被告李昀芳亦於警詢中供稱當時坐
    在叭叭車上面與被告陳智雄發生口角，然後中途有去廁所，
    回來後過一陣子就離開現場，不清楚被告陳智雄行竊，只是
    在那邊聊天（見警澳偵字第0000000000號卷第13頁），惟監
    視錄影畫面並未拍攝到被告李昀芳有進入喜互惠超市旁的廁
    所，反而一直與被告陳智雄在叭叭車的位置停留共約20餘分
    鐘，被告李昀芳應可明確知悉被告陳智雄當時正在竊盜，但
    被告李昀芳不僅未阻止被告陳智雄，反而待其竊盜得手後一
    同離去，顯見被告李昀芳事先早已知悉被告陳智雄要至該處
    行竊並在旁把風。
  5.附表編號5部分，經本院勘驗路口監視器畫面及後湖福德廟
    監視器畫面，於錄影檔案「到達」（拍攝角度：福德廟附近
    道路）時間4時40分50秒，可見被告陳智雄騎乘機車出現於
    廟附近道路，在道路上停車後停等在機車左方；錄影檔案「
    00000000_16h46m_ch06_944x480 x10」（拍攝角度：福德廟
    附近巷弄）時間16時47分16秒，被告陳智雄頭戴安全帽自道
    路走入小巷內，16時47分38秒，被告陳智雄自小巷內走出並
    聽耳機內容，16時48分4秒再度走入小巷，16時54分55秒，
    從小巷內走出並往道路方向行走離開；錄影檔案「李昀芳離
    開」（拍攝角度：由福德廟外向內）時間16時46分0秒，可
    見被告李昀芳在廟前停等於機車旁，被告陳智雄於16時46分
    44秒頭戴安全帽步行經過被告李昀芳身旁往福德廟方向前進
    ，至16時50分2秒，被告李昀芳均騎乘機車在廟前方停等、
    緩慢駛離福德廟且多次回頭向廟方向察看；錄影檔案「0000
    0000_16h46m_ch02_944x480x10」（拍攝角度：由福德廟內
    向外）時間16時46分0秒，可見被告李昀芳左手持行動電話
    與人對話，並於16時48分1秒至16時54分28秒均騎乘機車在
    廟前方停等、緩慢駛離福德廟且多次回頭向廟方向察看；錄
    影檔案「00000000_16h46m_ch03_944x480x10」（拍攝角度
    ：福德廟內）及「00000000_16h46m_ch05_944x480x10」時
    間16時48分38秒，可見被告陳智雄頭戴安全帽持油壓剪進入
    廟內，16時48分45至16時53分29秒，被告陳智雄以油壓剪及
    徒手破壞香油錢箱竊盜其內財物，並於16時52分40秒時調整
    耳機位置並聽內容（見本院108年度易字第472號卷第111至1
    17頁）。由上開監視錄影畫面可知，被告李昀芳不僅目睹被
    告陳智雄走入廟內，於被告陳智雄在廟內行竊時，全程騎乘
    機車在廟門口張望察看，待被告陳智雄竊盜得手後，才騎乘
    機車離去，顯見被告李昀芳事先早已知悉被告陳智雄要至廟
    內行竊，且被告李昀芳與陳智雄在竊盜前後過程中有接聽電
    話之行動，應可推測被告李昀芳當時係在廟門口為被告陳智
    雄勘察現場情況並進行把風，再以電話告知被告陳智雄是否
    有人接近。
  6.附表編號6部分，經本院勘驗路口監視器畫面，於錄影檔案
    「IMG_7337」（拍攝角度：宜蘭縣羅東鎮西寧路與中山路4
    段195巷口）時間3時57分13秒，可見被告李昀芳騎乘機車搭
    載被告陳智雄，3時57分18秒，被告陳智雄跳下機車，被告
    李昀芳則持續騎乘機車離去；錄影檔案「IMG_7338」（拍攝
    角度：宜蘭縣羅東鎮西寧路）時間5時43分29秒，被告李昀
    芳騎乘機車轉入右方巷弄，被告陳智雄則於5時44分7秒跑步
    進入同一巷弄（見本院108年度易字第472號卷第118至120頁
    ）；而監視錄影畫面（拍攝角度：宜蘭縣○○鎮○○路0段000號
    ）於時間4時0分30秒時，可見被告陳智雄在店內行竊，被告
    李昀芳則站在店外，被告陳智雄竊盜得手後徒步離開現場，
    隨後在宜蘭縣○○鎮○○街00號前搭乘被告李昀芳騎乘之機車一
    同離去（見警羅偵字第0000000000號卷第10至16頁），由上
    開監視錄影畫面及翻拍照片可知，被告李昀芳除搭載被告陳
    智雄到達及離開現場，且目睹被告陳智雄行竊之全部過程，
    顯見被告李昀芳事先早已知悉被告陳智雄要至廟內行竊，並
    由被告陳智雄行竊時被告李昀芳站在店外的情況判斷，被告
    李昀芳當時應係為被告陳智雄把風。
  7.綜合上開證據，被告李昀芳在附表編號1至6所載時間，都與
    被告陳智雄一起到達竊盜現場，再由被告李昀芳騎乘機車或
    駕駛汽車搭載被告陳智雄離去，且於附表編號1至6被告陳智
    雄遂行竊盜犯行時，被告李昀芳均全程在竊盜現場附近等待
    ，附表編號5另有以電話聯繫把風的情況，另參酌被告李昀
    芳另於108年7月7日12時30分許，因與被告陳智雄共同至宜
    蘭縣○○鎮○○路0段0巷000號之萬善堂廟宇竊盜，經本院以108
    年度簡字第746號判決有罪，可見被告李昀芳與被告陳智雄
    之犯罪模式係以推由被告陳智雄負責下手進行竊盜，被告李
    昀芳負責駕駛交通工具在附近接應及把風，待被告陳智雄竊
    盜得手後再一同或分別離開現場之犯罪分工方式，共犯附表
    編號1至6所示之竊盜犯行，2人間顯有犯意聯絡及行為分擔
    甚明。被告陳智雄於本院審理時辯稱均係單獨竊盜、被告李
    昀芳辯稱不知道被告陳智雄要竊盜，均屬畏罪卸責之詞而不
    足採信。
  ㈢綜上，本件事證明確，被告陳智雄、李昀芳之犯行均堪以認
    定，均應依法論科。
四、論罪科刑：
  ㈠被告陳智雄、李昀芳於附表編號1、2行為後，刑法第321條業
    於108年5月29日修正公布，並於同年月31日生效施行。修正
    前刑法第321條第1項之法定刑為「六月以上、五年以下有期
    徒刑，得併科新臺幣十萬元以下罰金」，修正後則為「六月
    以上五年以下有期徒刑，得併科五十萬元以下罰金」，經比
    較新舊法之結果，修正後之刑法第321條將罰金部分、得併
    科罰金部分之上限提高，並未較有利於被告，故依刑法第2
    條第1項前段規定，即應適用被告陳智雄、李昀芳行為時之
    法律即修正前刑法第321條之規定論處。
  ㈡按刑法第321條第1項第3款之攜帶兇器竊盜罪，係以行為人攜
    帶兇器竊盜為其加重條件，此所謂兇器，其種類並無限制，
    凡客觀上足對人之生命、身體、安全構成威脅，具有危險性
    之兇器均屬之，且祇須行竊時攜帶此種具有危險性之兇器為
    已足，並不以攜帶之初有行兇之意圖為必要，最高法院79年
    臺上字第5253號判決意旨參照。查被告陳智雄於附表編號1
    、2、3、5、7所載，係以油壓剪破壞香油錢箱及鎖頭、附表
    編號6所載，係以一字起子破壞夾娃娃機台投幣盒，該油壓
    剪及一字起子應均為金屬製品，既能用以破壞香油錢箱、鎖
    頭及投幣盒，自屬質地堅硬之工具，客觀上對人之生命、身
    體、安全均足以構成威脅而具有危險性，自均屬兇器無疑。
  ㈢核被告陳智雄、李昀芳如附表編號1、2所為，均係犯修正前
    刑法第321條第1項第3款攜帶兇器竊盜罪；被告陳智雄、李
    昀芳如附表編號3、5、6所為，均係犯刑法第321條第1項第3
    款攜帶兇器竊盜罪；被告陳智雄如附表編號4、7所為，以及
    被告李昀芳如附表編號4所為，均係犯刑法第320條第1項竊
    盜罪。被告陳智雄如附表編號1至7、被告李昀芳如附表編號
    1至6所為，均犯意個別，行為互殊，均應分論併罰。
  ㈣被告陳智雄、李昀芳如附表編號1至6所為，均有犯意聯絡及
    行為分擔已如上所述，均為共同正犯。
  ㈤另按刑之量定，為求個案裁判之妥當性，法律固賦予法院裁
    量權，但此項裁量權之行使，除應依刑法第57條規定，審酌
    行為人及其行為等一切情狀，為整體之評價，並應顧及比例
    原則與平等原則，使罪刑均衡，輕重得宜，以契合社會之法
    律感情。又刑法第59條規定犯罪之情狀可憫恕者，得酌量減
    輕其刑，其所謂「犯罪之情狀」，與同法第57條規定科刑時
    應審酌之一切情狀，並非有截然不同之領域，於裁判上酌減
    其刑時，應就犯罪一切情狀（包括第57條所列舉之10款事項
    ），予以全盤考量，審酌其犯罪有無可憫恕之事由（即有無
    特殊之原因與環境，在客觀上足以引起一般同情，以及宣告
    法定低度刑，是否猶嫌過重等等），以為判斷。按刑法第32
    1條第1項第3款攜帶兇器竊盜罪之法定刑修正前為「6月以上
    、5年以下有期徒刑，得併科新臺幣10萬元以下罰金」，修
    正後為「6月以上、5年以下有期徒刑，得併科50萬元以下罰
    金」。然考量本案被告李昀芳雖與被告陳智雄共犯附表編號
    1至3、5、6共5次攜帶兇器竊盜罪，但其僅負責在附近接應
    及把風，且無證據足以證明被告陳智雄有將竊得財物分配給
    被告李昀芳，是綜合被告李昀芳之犯罪情節，認縱量處本罪
    之最低度刑，顯有法重情輕之情事，非無情堪憫恕之處，爰
    就被告李昀芳附表編號1至3、5、6各次犯行，均依刑法第59
    條之規定減輕其刑。
  ㈥爰審酌被告陳智雄、李昀芳均不思以正當途徑獲取所需，恣
    意竊取他人財物，顯然欠缺尊重他人財產法益之觀念，犯後
    被告陳智雄僅坦承單獨竊盜，迴護被告李昀芳，被告李昀芳
    則否認全部犯行，犯後態度均難認良好，且尚未返還竊得現
    金或賠償被害人、告訴人等之損害，兼衡被告陳智雄有多件
    相似之竊盜前案紀錄，現入監服刑中，之前從事除草工，教
    育程度高職肄業，家庭經濟狀況勉持，被告李昀芳現從事賣
    童裝工作，教育程度高職畢業，家庭經濟狀況貧寒等一切情
    狀，就被告陳智雄所犯附表編號1至7、被告李昀芳所犯附表
    編號1至6所示之罪，分別量處附表主文欄所示之刑。並考量
    其犯罪行為之不法與罪責程度，及對被告施以矯正之必要性
    ，分別就被告陳智雄附表編號1至3、5至7，被告李昀芳附表
    編號1至6所示之罪定應執行刑如主文所示。
五、沒收部分：
  ㈠按供犯罪所用、犯罪預備之物或犯罪所生之物，屬於犯罪行
    為人者，得沒收之，於全部或一部不能沒收或不宜執行沒收
    時，追徵其價額，刑法第38條第2、4項分別定有明文。被告
    陳智雄就附表編號1、2、3、5、7部分，係以扣案之油壓剪
    破壞香油錢箱及鎖頭，該油壓剪為被告所有供上開犯罪所用
    之物，應依刑法第38條第2項宣告沒收。被告陳智雄就附表
    編號6部分，係以一字起子破壞夾娃娃機台投幣盒，該一字
    起子為被告所有供上開犯罪所用之物，雖未扣案，仍應依刑
    法第38條第2、4項宣告沒收，於全部或一部不能沒收或不宜
    執行沒收時，對被告陳智雄追徵其價額。
  ㈡按犯罪所得，屬於犯罪行為人者，沒收之，於全部或一部不
    能沒收或不宜執行沒收時，追徵其價額，刑法第38條之1第1
    項前段、第3項定有明文。又按共同犯罪行為人之組織分工
    及不法所得，未必相同，其所得之沒收，應就各人分得之數
    為之，亦即依各共犯實際犯罪利得分別宣告沒收。所謂各人
    「所分得」，係指各人「對犯罪所得有事實上之處分權限」
    ，法院應視具體個案之實際情形而為認定。故被告與其他共
    同正犯間犯罪所得之沒收，應就個人所分得部分個別為沒收
    或追徵，對於不法利得分配明確時，應依各人實際所得之金
    額為沒收之諭知。經查，被告陳智雄就附表編號1至6部分竊
    得之現金並未扣案，尚無證據足以證明其有將竊得財物分配
    給被告李昀芳，故被告李昀芳實際上並未取得犯罪所得，故
    上開未扣案之犯罪所得均僅對被告陳智雄宣告沒收，並於全
    部或一部不能沒收或不宜執行沒收時，追徵其價額。被告陳
    智雄就附表編號7部分竊得之現金並未扣案，爰依法宣告沒
    收，並於全部或一部不能沒收或不宜執行沒收時，追徵其價
    額。
據上論斷，依刑事訴訟法第299條第1項前段，判決如主文。
本案經檢察官周建興到庭執行職務。
中　　華　　民　　國   108    年    12    月    31    日
                  刑事第五庭  法  官  李  岳
以上正本證明與原本無異。
如不服本判決應於收受送達後十日內向本院提出上訴書狀，並應
敘述具體理由；其未敘述上訴理由者，應於上訴期間屆滿後二十
日內向本院補提理由書(均須按他造當事人之人數附繕本)「切勿
逕送上級法院」。
                              書記官  李惠茹
中　　華　　民　　國   108    年    12    月    31    日
附錄本案論罪科刑法條：
刑法第320條
意圖為自己或第三人不法之所有，而竊取他人之動產者，為竊盜
罪，處五年以下有期徒刑、拘役或五十萬元以下罰金。
意圖為自己或第三人不法之利益，而竊佔他人之不動產者，依前
項之規定處斷。
前二項之未遂犯罰之。

刑法第321條
犯前條第一項、第二項之罪而有下列情形之一者，處六月以上五
年以下有期徒刑，得併科五十萬元以下罰金：
一、侵入住宅或有人居住之建築物、船艦或隱匿其內而犯之。
二、毀越門窗、牆垣或其他安全設備而犯之。
三、攜帶兇器而犯之。
四、結夥三人以上而犯之。
五、乘火災、水災或其他災害之際而犯之。
六、在車站、港埠、航空站或其他供水、陸、空公眾運輸之舟、
    車、航空機內而犯之。
前項之未遂犯罰之。

修正前刑法第321條
犯竊盜罪而有下列情形之一者，處六月以上、五年以下有期徒刑
，得併科新臺幣十萬元以下罰金：
一、侵入住宅或有人居住之建築物、船艦或隱匿其內而犯之者。
二、毀越門扇、牆垣或其他安全設備而犯之者。
三、攜帶兇器而犯之者。
四、結夥三人以上而犯之者。
五、乘火災、水災或其他災害之際而犯之者。
六、在車站、埠頭、航空站或其他供水、陸、空公眾運輸之舟、
    車、航空機內而犯之者。
前項之未遂犯罰之。


編號 犯罪事實 主文 1 陳智雄與李昀芳共同意圖為自己不法之所有，於民國108年5月24日上午7時15分許，由李昀芳騎乘其租用之車牌號碼000-000號普通重型機車搭載陳智雄，一同前往宜蘭縣○○鎮○○路00號保安廟，由陳智雄持其所有客觀上足以對人身安全構成威脅且具有危險性，可供兇器使用之油壓剪1支進入廟內，持該油壓剪破壞功德箱鎖頭，竊取現金新臺幣（下同）2000元，李昀芳則騎乘上開機車在附近把風，待陳智雄竊盜得手後再搭載陳智雄離去。 陳智雄共同犯攜帶兇器竊盜罪，處有期徒刑柒月。扣案陳智雄所有之油壓剪壹支沒收。未扣案犯罪所得新臺幣貳仟元沒收，於全部或一部不能沒收或不宜執行沒收時，追徵其價額。李昀芳共同犯攜帶兇器竊盜罪，處有期徒刑參月，如易科罰金，以新臺幣壹仟元折算壹日。 2 陳智雄與李昀芳共同意圖為自己不法之所有，於108年5月5日下午6時48分許，由李昀芳駕駛其租用之車牌號碼000-0000號自用小客車搭載陳智雄，一同前往宜蘭縣○○鄉○○○路000巷0號得安宮，由陳智雄持其所有客觀上足以對人身安全構成威脅且具有危險性，可供兇器使用之油壓剪1支進入廟內，持該油壓剪破壞功德箱鎖頭，竊取現金4000元，李昀芳則駕駛上開自用小客車在附近把風，待陳智雄竊盜得手後再搭載陳智雄離去。 陳智雄共同犯攜帶兇器竊盜罪，處有期徒刑柒月。扣案陳智雄所有之油壓剪壹支沒收。未扣案犯罪所得新臺幣肆仟元沒收，於全部或一部不能沒收或不宜執行沒收時，追徵其價額。李昀芳共同犯攜帶兇器竊盜罪，處有期徒刑參月，如易科罰金，以新臺幣壹仟元折算壹日。 3 陳智雄與李昀芳共同意圖為自己不法之所有，於108年6月2日凌晨0時34分許，由陳智雄騎乘李昀芳租用之車牌號碼000-0000號普通重型機車搭載李昀芳，一同前往宜蘭縣○○鄉○○路0段000號鹿興福德廟，由陳智雄持其所有客觀上足以對人身安全構成威脅且具有危險性，可供兇器使用之油壓剪1支進入廟內，持該油壓剪破壞功德箱鎖頭，竊取現金500元，李昀芳則騎乘上開機車在附近把風，待陳智雄竊盜得手後再搭載陳智雄離去。 陳智雄共同犯攜帶兇器竊盜罪，處有期徒刑柒月。扣案陳智雄所有之油壓剪壹支沒收。未扣案犯罪所得新臺幣伍佰元沒收，於全部或一部不能沒收或不宜執行沒收時，追徵其價額。李昀芳共同犯攜帶兇器竊盜罪，處有期徒刑參月，如易科罰金，以新臺幣壹仟元折算壹日。 4 陳智雄與李昀芳共同意圖為自己不法之所有，於108年6月17日凌晨0時38分許，由李昀芳騎乘其所有之車牌號碼000-000號普通重型機車搭載陳智雄，一同前往宜蘭縣○○鎮○○路000號喜互惠超市前，由陳智雄徒手破壞叭叭車機台投幣箱，竊取現金1460元，李昀芳則在旁把風，待陳智雄竊盜得手後再與陳智雄一同離去。 陳智雄共同犯竊盜罪，處有期徒刑參月，如易科罰金，以新臺幣壹仟元折算壹日。未扣案犯罪所得新臺幣壹仟肆佰陸拾元沒收，於全部或一部不能沒收或不宜執行沒收時，追徵其價額。李昀芳共同犯竊盜罪，處有期徒刑貳月，如易科罰金，以新臺幣壹仟元折算壹日。 5 陳智雄與李昀芳共同意圖為自己不法之所有，於108年6月9日下午4時49分許，由李昀芳騎乘機車至宜蘭縣○○鎮○○路000○0號後湖福德廟前把風，陳智雄騎乘李昀芳所有之車牌號碼000-000號普通重型機車前往上開地點，將上開機車停放於聖愛路152號後步行前往廟內，由陳智雄持其所有客觀上足以對人身安全構成威脅且具有危險性，可供兇器使用之油壓剪1支進入廟內，持該油壓剪破壞功德箱鎖頭，竊取現金1000元，待陳智雄竊盜得手後，李昀芳再騎乘機車離去。 陳智雄共同犯攜帶兇器竊盜罪，處有期徒刑柒月。扣案陳智雄所有之油壓剪壹支沒收。未扣案犯罪所得新臺幣壹仟元沒收，於全部或一部不能沒收或不宜執行沒收時，追徵其價額。李昀芳共同犯攜帶兇器竊盜罪，處有期徒刑參月，如易科罰金，以新臺幣壹仟元折算壹日。 6 陳智雄與李昀芳共同意圖為自己不法之所有，於108年7月1日凌晨4時許，由李昀芳騎乘其所有之車牌號碼000-000號普通重型機車搭載陳智雄，一同前往宜蘭縣○○鎮○○路0段000號前，由陳智雄持其所有客觀上足以對人身安全構成威脅且具有危險性，可供兇器使用之一字起子1支，持該一字起子破壞夾娃娃機台投幣盒，竊取現金90元，李昀芳則騎乘上開機車在附近把風，待陳智雄竊盜得手後再搭載陳智雄離去。 陳智雄共同犯攜帶兇器竊盜罪，處有期徒刑柒月。未扣案陳智雄所有之一字起子壹支沒收，於全部或一部不能沒收或不宜執行沒收時，追徵其價額。未扣案犯罪所得新臺幣玖拾元沒收，於全部或一部不能沒收或不宜執行沒收時，追徵其價額。李昀芳共同犯攜帶兇器竊盜罪，處有期徒刑參月，如易科罰金，以新臺幣壹仟元折算壹日。 7 陳智雄意圖為自己不法之所有，於108年8月8日凌晨4時12分許，前往宜蘭縣五結鄉成鳳路與利寶路旁忠義堂廟，以其所有客觀上足以對人身安全構成威脅且具有危險性，可供兇器使用之油壓剪1支破壞香油錢鐵櫃及鎖頭，竊取現金300元。 陳智雄犯攜帶兇器竊盜罪，處有期徒刑柒月。扣案陳智雄所有之油壓剪壹支沒收。未扣案犯罪所得新臺幣參佰元沒收，於全部或一部不能沒收或不宜執行沒收時，追徵其價額。